【裁判字號】    98,上易,684
【裁判日期】    980616
【裁判案由】    竊盜
【裁判全文】
臺灣高等法院臺中分院刑事判決         98年度上易字第684號
上  訴  人
即  被  告  甲○○
選任辯護人  張績寶  律師
上列上訴人因竊盜案件，不服臺灣臺中地方法院98年度易字第18
號，中華民國98年3 月16日第一審判決（起訴案號：臺灣臺中地
方法院檢察署97年度偵字第25703 號），提起上訴，本院判決如
下：
    主  文
原判決撤銷。
甲○○踰越牆垣、毀壞安全設備竊盜，未遂，累犯，處有期徒刑
陸月，如易科罰金，以新臺幣壹仟元折算壹日。扣案之手電筒壹
支沒收。
    事  實
一、甲○○於民國（下同）91年間因妨害風化、竊盜案件，經本
    院分別判處有期徒刑6月、7月並均確定，嗣定應執行有期徒
    刑1年，於93年4月27日縮刑期滿執行完畢。詎其仍不知悔改
    ，復意圖為自己不法之所有，於97年10月20日凌晨1時50分
    許，攜帶其所有手電筒1支及膚色手套1雙，至臺中市○○區
    ○○街424號乙○○所經營夜間未有人守夜之「馬克莉莎美
    語補習班」，先雙手戴上膚色手套以攀爬踰越圍牆之方式，
    侵入該補習班庭院，然後從該補習班與隔壁（422號）間之
    共同圍牆爬上該補習班2樓平台及爬越進入陽台，再持不詳
    器物破壞陽台落地鋁製玻璃門安全設備靠近門鎖處之玻璃，
    然後打開落地鋁製玻璃門鎖進入2樓屋內，再取出身上所有
    手電筒以供照明，並下至1樓辦公室，打開辦公室抽屜及鐵
    櫃加以翻閱，因該抽屜及鐵櫃內僅放置一些文件及文具，致
    未竊得財物，適居住對面即大聖街445號之丁○○在屋內3樓
    落地鋁製玻璃門處見甲○○在該補習班庭院內形跡可疑，乃
    報警處理，經警即時趕至現場。甲○○見形跡敗露，隨即打
    開1樓後門逃往後院，並將置於後門外鐵窗旁之鋁梯架於該
    補習班後院與隔壁即422號之共同圍牆，再攀爬越過該圍牆
    ，於進入隔壁另片圍牆上欲往大進街695巷方向逃離時，經
    在大進街695巷圍牆外守候之警員戊○○撞見，甲○○遂轉
    頭往後方逃逸，嗣經警員戊○○依甲○○可能逃逸路線搜尋
    ，而於同日凌晨2時15分許，在臺中市○○區○○街與大墩
    十九街口逮獲甲○○，並扣得其所有供竊盜犯罪所用之手電
    筒1支。
二、案經乙○○訴由臺中市警察局第四分局報請臺灣臺中地方法
    院檢察署檢察官偵查起訴。
    理  由
一、按被告以外之人於偵查中向檢察官所為陳述，除顯有不可信
    之情況者外，得為證據，刑事訴訟法第159條之1第2項定有
    明文。本件證人丁○○、乙○○（告訴人）、戊○○（查獲
    警員）分別於檢察官偵查中所為陳述，均係以證人之身份，
    經檢察官告以具結之義務及偽證之處罰，並由其具結，而於
    負擔偽證罪之處罰心理下所為，經具結擔保其證述之真實性
    ，且上揭證人於檢察官訊問時之證述，並無證據顯示係遭受
    強暴、脅迫、詐欺、利誘等外力干擾情形或在影響其心理狀
    況，致妨礙其自由陳述等顯不可信之情況下所為；又被告及
    其選任辯護人亦均未曾提及檢察官在偵查時，有任何不法取
    證之情形，是客觀上並無顯不可信之情況，上揭證人等於偵
    查中之證言，自均具有證據能力。
二、訊據上訴人即被告甲○○（下稱被告）於本院對於上開犯罪
    事實坦承不諱，惟其於原審僅坦承扣案之手電筒1支係其所
    有，而矢口否認有何竊盜未遂犯行，辯稱：伊於97年10月19
    日晚上7點30分許到台中市○區○○街18號3樓伊父親住處，
    迄翌（20）日凌晨零時餘離開後，徒步到台中市○○路○段
    195號前攔1部計程車，途經台中港路、東興路到大隆路口黃
    昏市場，因為內急下車，即到該市場洗手間，如廁完後伊走
    到大安街與大隆路口要攔計程車，心想後面飯店有排班計程
    車就往回走，走到大安街與大墩十九街時，吳警員就騎乘機
    車到伊旁邊叫伊蹲下，後來就聯絡警車將伊載回派出所；而
    當晚離開伊父親住處時，因伊自小客車發不動，就拿車上手
    電筒去檢查該車，檢查完後該車還是發不動，伊就順手將手
    電筒放入褲子口袋內，並未到案發現場及以手電筒供照明云
    云。經查：
  (一)案發當日凌晨近2時許，居住在該補習班對面即大聖街445號
    之丁○○正睡覺起來上廁所，因聽到該補習班圍牆鐵門發出
    聲響，覺得有異樣，就從3樓落地鋁製玻璃門處看出去，見
    該補習班鐵門內庭院有1個人走來走去，那個人本來要進去
    屋內，但打不開大門，所以就從該補習班與隔壁安親班（門
    牌422號）的共同圍牆爬上該補習班2樓平台，並爬越進入陽
    台，接者聽到該竊賊持不詳器物（按證人丁○○於原審證述
    因距離太遠沒辦法看清楚是持何物，而判斷係持螺絲起子，
    惟尚乏證據足資證明）敲落地鋁製玻璃門的玻璃兩聲，然後
    打開鋁門進入屋內，並見竊賊在2樓持手電筒以供照明之燈
    光，而該竊賊要從圍牆爬上2樓時丁○○即打電話報警，並
    以電話告知乙○○，該補習班有竊賊侵入，報完警後，警員
    約5至10分鐘抵達現場，有聽到警員在喊：「站住不要動」
    ，當時該竊賊戴膚色手套，沒戴眼鏡，身穿深色短袖上衣、
    牛仔褲，身材中等，遠看有一點瘦，與被告案發當日所攝照
    片（即偵查卷第9頁被告全身照片2張）之身材、穿著相似，
    惟因當時看不清楚竊賊臉部，故無法確定該竊賊是否係被告
    ；且乙○○所經營位於臺中市○○區○○街424號之「馬克
    莉莎美語補習班」，營業到晚上8、9點之後全部燈光即關閉
    ，僅剩逃生門燈光，夜間並未有人守夜，而於當日凌晨2時
    左右，由住在對面之丁○○以電話告知該補習班有竊賊侵入
    並已報警，經乙○○即時趕到該補習班，發現2樓陽台落地
    鋁製玻璃門之玻璃（靠近門鎖處）遭破壞，1樓辦公室抽屜
    及鐵櫃有遭打開並翻閱，因裡面只放一些文件及文具，未放
    現金，故未失竊財物，另1樓後面鐵門已遭打開，竊賊應是
    從1樓後門離開，而原放置在後門外鐵窗旁之鋁梯，遭移置
    到後院與隔壁安親班之共同圍牆等情，業據證人丁○○、證
    人即告訴人乙○○分別於偵查中、原審審理行交互詰問時具
    結指證述綦詳。此外，並有竊盜案現場圖1張、現場照片9張
    、手電筒1支之照片1張、被告案發當日全身照片2張附卷及
    被告所有手電筒1支扣案可憑。足見與被告身材、穿著相似
    之竊賊於上開時地，係先雙手戴上膚色手套以攀爬踰越圍牆
    之方式，侵入該補習班庭院，然後從該補習班與隔壁（422
    號）間之共同圍牆爬上該補習班2樓平台及爬越進入陽台，
    再持不詳器物破壞陽台落地鋁製玻璃門安全設備靠近門鎖處
    之玻璃，然後打開落地鋁製玻璃門鎖進入2樓屋內，再取出
    身上所有手電筒以供照明，並下至1樓辦公室，打開辦公室
    抽屜及鐵櫃加以翻閱，因該抽屜及鐵櫃內僅放置一些文件及
    文具，致未竊得財物，適居住對面即大聖街445號之丁○○
    在屋內3樓落地鋁製玻璃門處見該竊賊在該補習班庭院內形
    跡可疑，乃報警處理，經警即時趕至現場，該竊賊見形跡敗
    露，隨即打開1樓後門逃往後院，並將置於後門外鐵窗旁之
    鋁梯架於該補習班後院與隔壁即422號之共同圍牆，再攀爬
    該圍牆欲逃離現場，應無置疑。
  (二)據證人即查獲警員戊○○於偵查中、原審審理行交互詰問時
    具結證稱：當天接獲勤務中心通報，伊與警員李遙源趕往現
    場抵達後，李遙源守該補習班前門，伊則守在大進街695巷
    招牌蒲公茵與路燈間之圍牆外（即證人所提出現場照片第5
    張所示），大約3分鐘，伊看到竊賊（即被告）從安親班後
    院圍牆攀爬過來，整個人在圍牆上（即證人所提出現場照片
    第6張所示，有放鋁梯另外一邊的圍牆，該圍牆盡頭即為招
    牌蒲公茵），而竊賊亦看到伊，在圍牆上就轉身往回跑，伊
    等支援警員到達後，即騎乘警用機車找尋被告可能的逃跑路
    線，後來在大安街與大墩十九街口逮獲被告，當時被告整個
    人很喘，而且有流汗，伊叫被告蹲著，並且有問被告很多話
    ，其中有說被告爬圍牆，但是被告不承認，伊確定看到的竊
    賊就是被告等語，並有證人戊○○提出所攝現場照片6張附
    卷足稽。可見證人戊○○當時既守在大進街695巷招牌蒲公
    茵與路燈間之圍牆外，而其旁即有路燈供照明，且竊賊係站
    在安親班後院圍牆上，與證人戊○○相距不遠，證人戊○○
    自可清晰見該竊賊之面貌、穿著及體型等，是證人戊○○證
    述該竊賊確係被告，應堪採信。
  (三)綜上所述，顯見被告確有如事實欄所載竊盜未遂犯行甚明，
    被告上開於原審所辯，無非事後卸責之詞，不足採信，且被
    告於本院對於上開犯罪事實坦承不諱，故事證明確，其犯行
    堪以認定。至於警方鑑識人員雖有至案發現場採集指紋、鞋
    印，但未採得竊嫌之指紋、鞋印，此經證人戊○○於原審陳
    明在卷，而被告當時係手戴膚色手套行竊，已據證人丁○○
    證述如上，尚難以未採得被告之指紋、鞋印，而為被告未至
    案發現場為上開竊盜未遂之有利認定。
三、按刑法第321 條第1項第2款所謂「牆垣」，係指圍繞房屋或
    其庭院土地上之圍牆；另所謂「其他安全設備」，係指門扇
    、牆垣以外，依社會通常觀念足認為防盜之一切設備，而鐵
    窗、通往陽台之落地鋁製玻璃門均具有防閑之效用，依社會
    通常觀念，屬於維護安全之防盜設備，自屬該條款所謂其他
    安全設備。核被告所為，係犯刑法第321條第2項、第1項第2
    款之踰越牆垣、毀壞安全設備竊盜未遂罪。又被告已著手竊
    盜行為，惟未竊得財物，為未遂犯，依刑法第25條第2項規
    定，按既遂犯之刑減輕之。公訴人認被告另犯刑法第321條
    第1項第1款之於夜間侵入有人居住之建築物罪，惟該補習班
    夜間並未有人守夜，此經證人即告訴人乙○○陳明在卷，係
    屬夜間無人居住之建築物，是公訴人上開認定，容有誤會。
    又被告另涉犯刑法第306條第1項無故侵入他人建築物罪部分
    ，按被告侵入告訴人乙○○所經營上開補習班之目的，在於
    竊取財物，其侵入上開補習班之實行行為，並非於侵入告訴
    人上開補習班後即告終了，著手於搜尋財物及行竊之際，事
    實上仍處於侵入上開補習班之犯罪狀態，二罪之犯罪行為及
    狀態具有局部重疊之關係，易言之，被告係基於一個偷竊別
    人財物之犯罪決意，其侵入該補習班與竊盜行為，雖然在時
    間上會有些微差距，但在自然的觀察上，先後係由二個重疊
    性極高的動作遂行偷竊財物，在法的評價上仍屬一行為，為
    一行為觸犯2罪名之想像競合犯關係，屬裁判上一罪，因此
    部分依刑法第308條第1項屬告訴乃論，已據告訴人乙○○於
    原審審理時以言詞陳明撤回告訴，有審判筆錄附卷可稽，因
    此部分爰不另為不受理之諭知。又被告有事實欄所載科處有
    期徒刑及執行完畢紀錄，有台灣高等法院被告前案紀錄表附
    卷可稽，其於5年內故意再犯本件有期徒刑以上之罪，為累
    犯，應依法加重其刑，並依規定先加後減。
四、原審認被告罪證明確而予科刑，固非無見，惟查：被告竊盜
    犯行僅係未遂，且於本院審理期間已和被害人達成和解，業
    據被告及告訴人分別向本院陳明（見本院卷第38、41頁），
    原審未及審酌上情而科處被告有期徒刑8月之刑罰，尚嫌過
    重。被告亦執此指摘判決不當而提起上訴，為有理由。原判
    決既有上述可議之處，自無可維持，應由本院將原判決撤銷
    改判。爰審酌被告有竊盜前科（見卷附臺灣高等法院被告前
    案紀錄表），猶不知悔改，復犯本件竊盜，及其犯罪之動機
    、目的、手段、對社會所生危害、以及被告竊盜犯行尚未既
    罪，並於本院坦承犯行，且已與告訴人達成和解賠償損害等
    一切情狀，量處如主文第2項所示之刑，並諭知易科罰金之
    折算標準。扣案之手電筒1支，係被告所有，已據其供明在
    卷，且為其供本件竊盜犯罪所用之物，依法併予宣告沒收。
    至於被告用以行竊之膚色手套1雙，因未扣案，為免日後執
    行困難，爰不予宣告沒收。
據上論斷，應依刑事訴訟法第369條第1項前段、第364條、第299
條第1項前段，刑法第321條第2項、第1項第2款、第25條第2項、
第47條第1項、第41條第1項前段、第38條第1項第2款，判決如主
文。
本案經檢察官丙○○到庭執行職務。
中    華    民    國    98    年    6    月     16    日
            刑事第七庭   審判長法  官 林  榮  龍
                               法  官 鄭  永  玉
                               法  官 江  錫  麟
以上正本證明與原本無異。
不得上訴。
                               書記官 鄧  智  惠
中    華    民    國    98    年    6     月    16    日
附錄本案論罪科刑法條：
刑法第321條：
  犯竊盜罪而有左列情形之一者，處6月以上、5年以下有期徒刑
  ：
  一、於夜間侵入住宅或有人居住之建築物、船艦或隱匿其內而
      犯之者。
  二、毀越門扇、牆垣或其他安全設備而犯之者。
  三、攜帶兇器而犯之者。
  四、結夥三人以上而犯之者。
  五、乘火災、水災或其他災害之際而犯之者。
  六、在車站或埠頭而犯之者。
  前項之未遂犯罰之。


司法院資訊處製作；財團法人民間司法改革基金會備份。
